臺灣高等法院刑事裁定　　　　　　　　100年度聲再字第170號
再審聲請人
即受判決人　陳舜暉
上列再審聲請人因詐欺案件，對於本院100年度上易字第362號第
二審確定判決（原審案號：臺灣臺北地方法院99年度易字第3030
號，起訴案號：臺灣臺北地方法院檢察署99年度偵緝字第1674號
），聲請再審，本院裁定如下：
    主  文
再審之聲請駁回。
    理  由
一、按有罪之判決確定後，為受判決人之利益聲請再審，必其聲
    請之理由合於刑事訴訟法第420條第1項所定情形之一，或第
    421 條有足生影響於判決之重要證據漏未審酌者，始得為之
    。而刑事訴訟法第420條第1項規定：「有罪之判決確定後，
    有左列情形之一者，為受判決人之利益，得聲請再審︰一、
    原判決所憑之證物已證明其為偽造或變造者。二、原判決所
    憑之證言、鑑定或通譯已證明其為虛偽者。三、受有罪判決
    之人，已證明其係被誣告者。四、原判決所憑之通常法院或
    特別法院之裁判已經確定裁判變更者。五、參與原判決或前
    審判決或判決前所行調查之法官，或參與偵查或起訴之檢察
    官，因該案件犯職務上之罪已經證明者，或因該案件違法失
    職已受懲戒處分，足以影響原判決者。六、因發現確實之新
    證據，足認受有罪判決之人應受無罪、免訴、免刑或輕於原
    判決所認罪名之判決者。」刑事訴訟法第421 條則規定：「
    不得上訴於第三審法院之案件，除前條規定外，其經第二審
    確定之有罪判決，如就足生影響於判決之重要證據漏未審酌
    者，亦得為受判決人之利益，聲請再審。」又按判決確定後
    ，發見該案件之審判係違背法令者，最高法院檢察署檢察總
    長得向最高法院提起非常上訴，刑事訴訟法第441 條定有明
    文。是刑事訴訟法之再審及非常上訴制度，雖均為救濟已確
    定之刑事判決而設，惟再審係為原確定判決認定事實錯誤而
    設之救濟程序，非常上訴程序則在糾正依原確定判決確認之
    事實為基礎，所生之適用法則違誤，二者迥不相侔。倘原確
    定判決之審判有違背法令之情事，即應由最高法院檢察署檢
    察總長提起非常上訴予以救濟。
二、本件再審聲請人即受判決人陳舜暉（簡稱聲請人）聲請再審
    意旨略以：同案共犯陳暐皓、馬榮淇、林逸、吳奇鴻、舒瓊
    萩等人於本院100年度上易字第362號確定判決（下稱原確定
    判決）前，既由本院臺中分院另案審理中，則本院為前開判
    決，自有審酌其他共犯之證詞，及其他判決所行調查證據程
    序、認定事實及理由，並依法傳訊其他共犯，及依被害人之
    傳喚聲請，行交互詰問程序，以保障聲請人之訴訟防禦權利
    。原確定判決捨此證據之調查而未為人證傳訊之程序，復未
    調閱其他共犯於另案之卷證資料，以察聲請人自白犯罪內容
    與其他共犯之證詞是否相符，即遽以聲請人自白犯罪之內容
    ，為聲請人有罪之認定，實有判決適用法則不當之違法。又
    原確定判決固以聲請人自白認罪之內容，認定聲請人參與如
    臺灣臺北地方法院99年度易字第3030號刑事判決（下稱原審
    判決）附表一之犯行，並依原審判決附表二所示之犯罪事實
    摘要為59罪之宣告刑，然依原審判決附表一所示聲請人犯罪
    行為分擔之內容，聲請人應係依綽號「大雄」指示將贓款匯
    入指定之帳戶，並依綽號「大雄」指示連絡其他共犯，至於
    如原審判決附表二之詐騙過程，聲請人並無參與，顯見聲請
    人係聽從綽號「大雄」男子之指揮從事該集團部分之工作，
    並非該詐騙集團之主謀或主導者角色。且縱聲請人連絡嚴耀
    宗等人收購人頭帳戶、人頭電話及提領贓款，並與車手對帳
    且扣除車手等人薪水後指示車手將贓款匯入綽號「大雄」指
    定之帳戶，衡情應屬接續犯之一罪，殊不能以原審判決附表
    二所示犯罪事實摘要，即非聲請人及其他共犯實際從事之詐
    欺手法（事實）、被害人之數，認定聲請人及其他共犯共為
    59件詐欺犯行係犯意個別行為互殊、而予以分論併罰。乃原
    確定判決竟以原審判決附表二即聲請人並未實際參與之詐欺
    事實，認定聲請人犯罪事實共59件，予以分論併罰，並科以
    有期徒刑8 年之重刑，原確定判決實有不適用法則及適用法
    則不當之違法，自有聲請再審之理由與必要云云。
三、經查，聲請人對於原確定判決聲請再審，惟其所提出之刑事
    聲請再審狀，卻係以判決不適用法則或適用不當（即判決違
    背法令）為由。按刑事訴訟法第378、379條所規定判決違背
    法令之情形，係得上訴第三審法院之理由，與刑事訴訟法第
    420、421條所規定得聲請再審之情形，二者迥然不同。聲請
    人復未提出確實之新證據，說明足認其應受無罪、免訴、免
    刑或輕於原判決罪名之判決，或指出有何足生影響於原確定
    判決之重要證據漏未審酌，僅就原確定判決法院證據取捨之
    職權行使，依憑己見任意指摘，或僅針對案內證據提出與原
    確定判決法院相異之評價，核與刑事訴訟法之再審要件不合
    。又依前揭說明，聲請人如認原確定判決有違背法令情事，
    係屬得否提起非常上訴之問題，並不得以聲請再審為救濟。
    是以本件再審聲請為無理由，應予駁回。
四、據上論斷，應依刑事訴訟法第434條第1項，裁定如主文。
中    華    民    國   100    年    5     月    16    日
                  刑事第一庭審判長法  官  葉騰瑞
                                  法  官  莊明彰
                                  法  官  彭政章
以上正本證明與原本無異。
不得抗告。
                                  書記官  杜宜寧
中    華    民    國   100    年    5     月    16    日